【裁判字號】    89,訴,1199
【裁判日期】    890816
【裁判案由】    違反著作權法等
【裁判全文】
臺灣高雄地方法院刑事判決                        八十九年度訴字第一一九九號
    公  訴  人  臺灣高雄地方法院檢察署檢察官
    被      告  甲○○
右列被告因違反著作權法等案件，經檢察官提起公訴（八十九年度偵字第一０三七六
號），本院判決如左︰
    主  文
甲○○連續以明知為侵害著作權之物，意圖營利而交付之方法，侵害他人之著作權，
處有期徒刑肆月，如易科罰金，以參佰元折算壹日。如附表二所示之仿冒遊戲卡匣共
肆拾壹片均沒收。
    事  實
一、甲○○係高雄縣林園鄉○○街二○五號「日日新玩具店」負責人，明知如附表一
    所示「任天堂Nintendo」、「GAME BOY」、「MARIO」、「POKET MONSTER」等商
    標，均經日商任天堂股份有限公司（下稱任天堂公司）向經濟部中央標準局（下
    稱中央標準局，現已改制為智慧財產局）申請註冊，而取得商標專用權，專用期
    間及指定使用商品類別均如附表一；又明知「DR.MARIO」、「TENNIS」、「POKE
    T MONSTER」 等電腦遊戲程式著作，均係任天堂公司享有著作權之電腦程式。竟
    基於概括之犯意，意圖營利，未經該公司之同意或授權，自民國八十八年四月間
    某日，在上址，以每片遊戲卡匣新台幣（下同）三百元之價格，向綽號「福伯」
    之不詳成年男子，販入在卡匣外觀及包裝盒上非法使用與附表一相同商標之仿冒
    遊戲卡匣，及內含非法重製之「DR.MARIO」、「TENNIS」、「POKETMONSTER」等
    電腦遊戲程式著作之遊戲卡匣多次，再於同處以每片四百元之價格售予不特定人
    多次。
    嗣於八十九年三月二十九日，在上址為警查獲，並扣得其所有供販賣所用如附表
    二所示之仿冒遊戲卡匣四十一片（如附表二所示其中八片同時為他人擅自重製盜
    版遊戲卡匣）。
二、案經任天堂公司訴由內政部警政署保安警察第二總隊第五大隊第二中隊移請臺灣
    高雄地方法院檢察署檢察官偵查起訴。
    理  由
一、訊據被告甲○○固不諱言於上開時地，連續販賣如附表二所示之仿冒及盜版遊戲
    卡匣，惟仍以其供貨上手向伊表示日本著作不受我國法律保護，故伊不知所為違
    法云云置辯。經查：
（一）附表一所示「任天堂Nintendo」、「GAME BOY」、「MARIO」、「POKET
      MONSTER 」等商標，業經告訴人向中央標準局申請註冊，而取得於附表一之專
      用期間指定使用於如附表一所載之商品之商標專用權，有經濟部中央標準局核
      發之商標註冊證影本四份在卷可稽。告訴人確有各該商標之專用權應已明確。
      又「TENNIS」、「DR.MARIO」等電腦遊戲程式著作，已先後於七十八年六月、
      七十九年十二月經告訴人公司向內政部著作權委員會登記，並取行著作權執照
      ，此有內政部著作權執照影本二份存卷可按。「POKET MONSTER」電腦遊戲程
      式著作首次在台灣發行之事實，亦有統一發票影本二份及聯合報剪報影本一張
      附卷可稽。告訴人確有各該著作之著作權，受我國著作權之保護，應可認定。
（二）扣案之遊戲卡匣均屬侵害告訴人商標專用權及著作權之物一節，亦據被告供承
      在卷，並為告訴人於警訊及偵審中指述綦詳。且經本院隨樣抽取扣案卡匣勘驗
      ，該卡匣在包裝盒及卡匣外觀上確有使用「Nintendo」「GAME BOY」「MARIO
      」「POKET MONSTER」商標圖樣，且部份卡匣內容確含「DR.MARIO」、「TENNI
      S」、「POKET MONSTER」等盜版著作，此有勘驗筆錄一份在卷可憑。此外，復
      有該等仿冒商標及盜版之遊戲卡匣四十一片扣案可為佐証。
（二）被告雖辯稱伊當初販賣時，並不知違法，且對商標法之相關規定相模糊云云。
      然行為人不得因不知法律而免除刑事責任，刑法第十六條前段定有明文，且政
      府多年來對著作權及商標保護之法規及智慧財產權保護之觀念之宣導可謂不遺
      餘力，業者對詳細規定內容固難要求其徹底了解，然販賣仿冒商標及盜版品行
      為之違法性則應已被普遍了解。被告從事此等販賣犯行近一年，自不能諉為不
      知其違法性。被告此等辯解自無影響其罪責之成立。
（三）如附表二所示之遊戲卡匣固有部份包裝及卡匣外觀均未有上開商標，而僅在執
      行該卡匣之電腦遊戲程式時，螢幕始出現該等商標文字或圖樣。然電腦程式著
      作本屬無體商品，卡匣可謂似該無體商品之容器，卡匣之電腦遊戲程式執行時
      ，螢幕出現該等商標文字或圖樣，即如同打開包裝或容器而見到商品本身所附
      著之商標一般，不因容器或包裝未見商標，而影響商品本身使用商標之事實。
      此外，商標用以表彰商品來源、信用、品質等功能，並非侷限於消費者購買當
      時，應包括消費者購買後作為識別所購之物是否果屬原先欲購之品牌之功能，
      蓋若經打開包裝或容器由商品本身之商標發現所購品牌有誤，仍有退貨之可能
      。且該商品經購買後，任何接觸該商品之潛在消費者，對該商品之功能、品質
      之認知均會與該商品之商標相結合，進而產生對該商標所表彰之商品褒貶、好
      惡，故商標表彰商品之功能絕非限於實際之買受人，更非僅限於購買當時。從
      而電腦遊戲程式之商標雖僅於執行該程式時始出現於螢幕，難於實際消費者購
      買當時產生表該商品之功能，然任何執行該遊戲程式者，均必然接觸該商標，
      而使該商標發生上開表彰商品之功能，自應認係商標之正常使用方法。
二、綜右所述，本件事證明確，被告犯行洵堪認定。
三、核被告所為，係犯商標法第六十三條之販賣仿冒商標商品罪及著作權法第九十三
    條第三款違反第八十七條第二款明知為侵害著作權之物，意圖營利而交付罪。又
    被告先後多次販賣仿冒商標商品及侵害著作權之物之行為，均各時間緊接，各犯
    構成要件相同之罪，顯係各基於概括之犯意為之，均為連續犯，應依刑法第五十
    六條之規定，各以一罪論，並加重其刑。公訴意旨雖認被告以本件犯行為業，然
    被告經營「日日新玩具店」雖有販賣本件仿冒及盜版商品，然仍有賣電動車、遙
    控車、兒童三輪車等玩具，此業經被告辯明在卷，且觀諸卷附之查獲現場相片，
    被告店內所售之玩具與商品種類及數量均甚為可觀，對照扣案之仿冒及盜版卡僅
    四十一片，佔店內商品之比例可謂甚低，自難謂被告經營之玩具店係以販賣此等
    仿冒及盜版卡匣為主要業務，更難認被告係以販賣此等仿冒及盜版卡匣維生。公
    訴意旨引用著作權法第九十四條常業犯之規定論處，尚有誤會，應予變更。又被
    告所犯上開二罪間，係一販賣行為觸犯數個不同罪名，為想像競合犯，應依刑法
    第五十五條規定，從一重之明知侵害著作權之物，意圖營利而交付罪論處。爰審
    酌被告為一己私利，不知對他人之智慧財產權予以尊重看待，及無視他人商標專
    用權之存在，固屬非是，惟念其無前科紀錄，素行良好，且販賣之仿冒、盜版卡
    匣數量非鉅等一切情狀，量處如主文所示之刑。並諭知易科罰金之折算標準。另
    扣案如附表二所示之仿冒遊戲卡匣四十一片，不問屬於犯人與否，均應依商標法
    第六十四條，規定宣告沒收。
據上論斷，應依刑事訴訟法第二百九十九條第一項前段、第三百條、著作權法第八十
七條第二款、第九十三條第三款，商標法第六十三條、第六十四條，刑法第十一條、
第五十六條、第五十五條，第四十一條、罰金罰鍰提高標準條例第二條，判決如主文
。
本案經檢察官林美靜到庭執行職務
中      華      民      國      八十九    年      八      月    十六    日
                                        台灣高雄地方法院刑事第七庭
                                           法  官  蔡  國  卿
右正本證明與原本無異。
如不服本判決，應於判決送達後十日內，向本院提出上訴狀。
                                           書記官  邱  靜  銘
中      華      民      國      八十九    年      八      月    十六    日
附錄論罪科刑法條：
商標法第六十三條：
明知為前條商品販賣、意圖販賣而陳列、輸出或輸入者，處一年以下有期徒刑、拘役
或科或併科新台幣五萬元以下罰金。
著作權法第八十七條第二款：
有下列情形之一者，除本法另有規定外，視為侵害著作權或製版權：
二、明知為侵害著作權或製版權之物而散布或意圖散布而陳列或持有或意圖營利而交
    付者。
著作權法第九十三條第三款：
有下列情形之一者，處二年以下有期徒刑，得併科新台幣十萬元以下罰金。
三、以第八十七條各款方法之一侵害他人之著作權者。
 附表一
┌──┬───────────┬────┬─────────┬─────┐
│編號│商    標    圖    樣  │專用期間│專 用 商 品 範 圍 │申請註冊人│
├──┼───────────┼────┼─────────┼─────┤
│一  │                      │七十六年│計算機、電腦、中央│任天堂公司│
│    │任天堂Nintendo        │八月十六│資料處理機、電腦鍵│          │
│    │                      │日至九十│盤、資料儲存機、電│          │
│    │                      │十五日  │、印表機          │          │
├──┼───────────┼────┼─────────┼─────┤
│二  │                      │七十八年│計算機、電子計算機│同右      │
│    │GAME BOY              │五月一日│、電腦、中央處理機│          │
│    │                      │至九十八│、磁碟、電腦鍵盤、│          │
│    │                      │年四月三│磁帶、印表機、磁碟│          │
│    │                      │十日    │機、電腦程式磁帶、│          │
│    │                      │        │電腦程式磁碟片。  │          │
├──┼───────────┼────┼─────────┼─────┤
│三  │ ＭＡＲＩＯ           │八十五年│電子計算機、中央處│同右      │
│    │                      │十月十六│理機、鍵盤、磁帶、│          │
│    │                      │日起至九│磁碟、半導體記憶體│          │
│    │                      │十五年十│、各種記憶體、印表│          │
│    │                      │月十五日│機、磁碟機、電視遊│          │
│    │                      │        │樂器用程式磁碟片、│          │
│    │                      │        │電視遊樂器用程式卡│          │
│    │                      │        │匣、電視遊樂器用操│          │
│    │                      │        │作器、電腦滑鼠、縱│          │
│    │                      │        │橫座標輸入盤、光碟│          │
│    │                      │        │唯讀記憶體、錄有電│          │
│    │                      │        │腦程式之磁碟、磁片│          │
│    │                      │        │、磁帶            │          │
├──┼───────────┼────┼─────────┼─────┤
│四  │                      │八十八年│電子計算機、中央處│同右      │
│    │ POKET MONSTER        │十月一日│理機、鍵盤、磁帶、│          │
│    │                      │起至九十│磁碟、半導體記憶體│          │
│    │                      │八年五月│各種記憶體、印表機│          │
│    │                      │三十一日│、磁碟機、電視遊樂│          │
│    │                      │止      │器、電視遊樂器用磁│          │
│    │                      │        │碟片、電視遊樂器用│          │
│    │                      │        │程式卡帶、電視遊樂│          │
│    │                      │        │器用操作機、電腦滑│          │
│    │                      │        │鼠、縱橫座標入盤、│          │
│    │                      │        │光碟唯讀記憶體    │          │
│    │                      │        │                  │          │
└──┴───────────┴────┴─────────┴─────┘


司法院資訊處製作；財團法人民間司法改革基金會備份。
